【裁判字號】    94,簡,1034
【裁判日期】    951031
【裁判案由】    綜合所得稅
【裁判全文】
臺北高等行政法院判決
                                     94年度簡字第01034號
原      告  甲○○
送達代收人  乙○○
被      告  財政部臺灣省北區國稅局
代  表  人  凌忠嫄（局長）住同上
訴訟代理人  丙○○
上列當事人間因綜合所得稅事件，原告不服財政部中華民國94年
10月25日台財訴字第09400464490 號訴願決定（案號：第
00000000號），提起行政訴訟。本院判決如下：
    主  文
訴願決定及原處分（復查決定）均撤銷。
訴訟費用由被告負擔。
    事  實
一、事實概要：
    原告所有，座落新竹市○○路324 號之房屋提供他人開設黃
    金鼠電子遊藝場，惟原告於辦理民國（下同）88年度綜合所
    得稅結算申報時，未列報是項租賃所得，經被告所屬新竹市
    分局核定租賃所得新臺幣（下同）884,787 元（下稱系爭租
    賃所得），歸課綜合所得稅總額1,115,718 元，補徵應納稅
    額79,152元。原告不服，申經復查未獲變更，提起訴願亦遭
    訴願決定駁回，遂向本院提起本件行政訴訟。
二、兩造聲明：
  (一)原告聲明：
    1.訴願決定、復查決定及原處分均撤銷。
    2.訴訟費用由被告負擔。
  (二)被告聲明：
    1.駁回原告之訴。
    2.訴訟費用由原告負擔。
三、兩造之爭點：原告主張其於62年9 月2 日出境美國，與其配
    偶係旅美僑民，88年度並無入境及停留臺灣，依所得稅法規
    定「非中華民國境內居住之個人」，是否僅適用「就源課稅
    」，而不適用所得稅法第71條結算申報之規定？
  (一)原告主張之理由：
    1.原告於62年9 月2 日出境美國，與配偶均係旅居美國之僑
      民，依戶籍謄本記載，88年並未入境設籍居住，亦未停留
      於台灣，屬所得稅法第7 條第3 項規定之「非中華民國境
      內居住之個人」，又依同法第73條規定：「非中華民國境
      內居住之個人…在中華民國境內有88條規定之各項所得稅
      應由扣繳義務人於給付時，依規定之扣繳率扣繳之。」同
      法第88條規定：「納稅義務人有左列各類所得者，應由扣
      繳義務人於給付時，依規定之扣繳率或扣繳辦法，扣取稅
      款，並依第92條規定繳納之：（一）公司分配予非中華民
      國境內居住之個人之股利淨額、合作社之盈餘淨額。（二
      ）機關、團體、事業…所給付之薪資、利息、租金…」，
      準此，原告依法不適用所得稅法第71條之結算申報。
    2.原告於88年間並未將自身共同持分擁有之新竹市○○路324
      號之房屋出租他人或無償提供他人使用，自無租賃所得。
    3.被告稱原告於88年度未結算申報租賃收入，實與法未合，
      如原告有租賃所得發生事實，依法88年扣繳義務人應就租
      賃所得，依法定之稅率於支付租金時就源課稅，而88年度
      扣繳義務人並無支付該筆租賃所得給原告，被告亦未舉證
      扣繳義務人已支付租金並代為就源扣繳，原告依法並非申
      報義務人，被告處分與法未合。另查所得稅法第92條規定
      ：「第88條各類所得稅款之扣繳義務人對非中華民國境內
      居住之個人，應於代扣稅款之日起10日內，將所扣稅款向
      國庫繳清，並開具扣繳憑單，向該管稽徵機關申報核驗。
      」又依同法第99條規定：「稽徵機關應隨時調查扣繳義務
      人對於有關扣繳之報告是否確實，並督促依照本法規定扣
      款繳納。」準此，本件原告依法既不適用所得稅法第71
      條結算申報之規定，自無核定綜合所得稅之相關問題，原
      處分適用法律規定有誤。此等主張亦獲鈞院以94年1月21
      日93年度簡字第01444號判決之認同，而判決原告勝訴。
  (二)被告主張之理由：
    1.按「租賃所得及權利金所得……四、將財產借與他人使用
      ，除經查明確係無償且非供營業或執行業務者使用外，應
      參照當地一般租金情況，計算租賃收入，繳納所得稅。」
      為所得稅法第14條第1 項第5 類第4 款所明定。
    2.查黃金鼠電子遊藝場自84年7 月15日起於系爭房屋1 樓及
      2 樓設籍營業，迄89年1 月6 日擅自歇業，有新竹市稅捐
      稽徵處同年9 月18日會辦意見可稽，依首揭規定，原核定
      租賃所得並無不合，請續予維持。至原告主張其於62年9
      月2 日出境美國，與其配偶係旅美僑民，本年度並無入境
      及停留臺灣，依所得稅法規定「非中華民國境內居住之個
      人」適用「就源課稅」，不適用所得稅法關於結算申報之
      規定乙節，查原告具有本國及美國雙重國籍，本年度以本
      國人名義辦理綜合所得稅結算申報，已自認屬中華民國境
      內居住之個人，有其簽名蓋章之結算申報書可稽，其主張
      核不足採，又原告援引適用同一事件不同年度經臺北高等
      行政法院93年度簡字第01444 號判決，查該案繫屬上訴中
      尚未確定，併予敘明。
    綜上論述：原核定及復查、訴願決定並無違誤，請准如答辯
    之聲明判決。
  理  由
一、原告起訴後，被告之代表人已由許虞哲變更為凌忠嫄，並經
    被告新代表人具狀聲明承受訴訟，於法有據，應予准許，合
    先敘明。
二、按「個人之綜合所得總額，以其全年左列各類所得合併計算
    之：第一類：．．．第五類：租賃所得及權利金所得．．．
    一．．．四將財產借與他人使用，除經查明確係無償且非供
    營業或執行業務者使用外，應參照當地一般租金情況，計算
    租賃收入，繳納所得稅。五財產出租，其約定之租金，顯較
    當地一般租金為低，稽徵機關得參照當地一般租金調整計算
    租賃收入。」為所得稅法第14條第1 項第5 類第4 、5 款所
    明定。次按「本法稱人，係指自然人及法人。本法稱個人，
    係指自然人。本法稱中華民國境內居住之個人，指左列兩種
    ：一在中華民國境內有住所，並經常居住中華民國境內者。
    二在中華民國境內無住所，而於一課稅年度內在中華民國境
    內居留合計滿183 天者。本法稱非中華民國境內居住之個人
    ，係指前項規定以外之個人。本法稱納稅義務人，係指依本
    法規定，應申報或繳納所得稅之人。本法稱扣繳義務人，係
    指依本法規定，應自付與納稅義務人之給付中扣繳所得稅款
    之人。」、「非中華民國境內居住之個人，及在中華民國境
    內無固定營業場所及營業代理人之營利事業，在中華民國境
    內有第88條規定之各項所得者，不適用第71條關於結算申報
    之規定，其應納所得稅應由扣繳義務人於給付時，依規定之
    扣繳率扣繳之；如有非屬第88條規定扣繳範圍之所得，並於
    該年度所得稅申報期限開始前離境者，離境前應向該管稽徵
    機關辦理申報，依規定稅率納稅；其於該年度所得稅申報期
    限內尚未離境者，應於申報期限內依有關規定申報納稅。」
    、「納稅義務人有左列各類所得者，應由扣繳義務人於給付
    時，依規定之扣繳率或扣繳辦法，扣取稅款，並依第92條規
    定繳納之︰．．．二機關、團體、事業或執行業務者所給付
    之薪資、利息、租金、佣金、權利金、競技、競賽或機會中
    獎之獎金或給與、退休金、資遣費、退職金、離職金、終身
    俸、非屬保險給付之養老金、執行業務者之報酬，及給付在
    中華民國境內無固定營業場所及營業代理人之國外營利事業
    之所得。」同法第7 條、第73條第1 項、第88條第1 項第2
    款亦分別定有明文。
三、查原告所有，座落新竹市○○路324 號之房屋提供他人開設
    黃金鼠電子遊藝場，惟原告於辦理88年度綜合所得稅結算申
    報時，未列報是項租賃所得，經被告所屬新竹市分局核定系
    爭租賃所得884,787 元，歸課綜合所得稅總額1,115,718 元
    ，補徵應納稅額79,152元。原告不服，申經復查未獲變更，
    提起訴願亦遭訴願決定駁回，遂向本院提起本件行政訴訟之
    事實，有原告88年度綜合所得稅申報書及核定通知書、系爭
    租賃所得情形核定表、原告戶籍謄本、復查申請書及訴願書
    等各附原處分卷足稽，堪認為真實。兩造主要爭執在：原告
    主張其於62年9 月2 日出境美國，與其配偶係旅美僑民，本
    年度並無入境及停留臺灣，依所得稅法規定「非中華民國境
    內居住之個人」是否僅適用「就源課稅」，而不適用所得稅
    法第71條結算申報之規定？
四、經查：
  (一)本件原告其與配偶均係旅居美國僑民，86年11月9日入境，
    翌日遷入設籍登記，86年11月22日出境，有戶籍謄本附卷可
    稽，復為被告訴訟代理人所不否認，即原告88年在中華民國
    境內雖有住所，但並無入境及停留臺灣，足知原告並非經常
    居住中華民國境內，即與所得稅法第7 條第1 項第1 款之規
    定要件不符，是原告應係「非中華民國境內居住之個人」之
    事實，洵堪認定。
  (二)而依所得稅法第73條規定，非中華民國境內居住之個人，在
    中華民國境內有同法第88條所列租金所得者，依前揭規定與
    說明並不適用第71條關於結算申報之規定，其應繳納所得稅
    ，應由扣繳義務人於給付時依規定之扣繳率扣繳之。況納稅
    義務人結算申報與扣繳義務人就源扣繳，二者性質本屬有別
    ，稅率未必相同，應結算申報者，不得選擇就源扣繳，應就
    源扣繳者，亦不得選擇結算申報。被告主張原告既然依法自
    行申報，即屬「本年度以本國人名義辦理綜合所得稅結算申
    報，已自認屬中華民國境內居住之個人」等云，惟查有關系
    爭租賃所得是否應依法申報，所得稅法第73條第1 項已定有
    明文規定，應以租賃所得人是否「非中華民國境內居住之個
    人」為斷，而租賃所得人是否屬「非中華民國境內居住之個
    人」則以其有無客觀之居住事實為據，並不因租賃所得人自
    認為「中華民國境內居住之個人」即可改變客觀存在之事實
    ，亦即本件原告本年度既然客觀居住臺灣之事實，並不因其
    概括委託居住臺灣之親人或友人申報個人綜合所得稅即視同
    「中華民國境內居住之個人」，所得稅法並無此項擬制或推
    定之規定，被告對此認為原告對系爭租賃所得有以「中華民
    國境內居住之個人」申報之事實，容有誤解法令情形，難謂
    於法有據。
五、從而被告認為原告有系爭租賃所得，原告既不適用結算申報
    之規定，自應由承租之營利事業於給付時依規定就源扣繳。
    被告因之核定原告漏報系爭租賃所得，發單補徵稅額，依上
    開規定及說明，自屬可議，復查及訴願決定未予糾正，亦有
    未合，原告執以指摘，非無理由，自應由本院將訴願決定及
    原處分（復查決定）均予撤銷，由被告另為適法之處分，以
    維法制。
六、本件訴訟標的金額未逾20萬元，為適用簡易程序事件，本判
    決爰不經言詞辯論為之；又本件待證事實已明，兩造其餘之
    攻擊防禦方法，無庸一一論斷，併予敘明。
據上論結，本件原告之訴為有理由，爰依行政訴訟法第98條第3
項前段、236 條、第233 條第1 項，判決如主文。
中    華    民    國    95    年   10    月    31    日
                              第六審判庭
                                  法  官   陳鴻斌
上為正本係照原本作成。
本件以訴訟事件所涉及之法律見解具有原則性者為限，始得於本
判決送達後20日內向本院提出上訴狀並表明上訴理由，如已於本
判決宣示後送達前提起上訴者，應於判決送達後20日內補具上訴
理由（均按他造人數附繕本），且經最高行政法院許可後方得上
訴。
中    華    民    國    95    年    11    月    7     日
                                  書記官  陳清容


司法院資訊處製作；財團法人民間司法改革基金會備份。
